---
title: "kohorte_udtræk"
output: html_document
---

Dette script udtrækker kohorten til prædiktion af bipolar lidelse og skizofrenis. Falder i to dele

1) Alle patienter der potentielt kan udvikle outcome (skizofreni eller bipolar) fra psykiatrien
  - Alle patienter i psykiatrien AGE_MIN < alder < AGE_MAX
2) Outcome patienter: patienter diagnosticeret med skizofreni eller bipolar lidelse
  - Alle patienter AGE_MIN (16) < alder < AGE_MAX (40) med en F20* eller F31* diagnose (ref til epi - meget få onset over 40)
3) Første gang af en af F20*, F25*, F30*, F31* 
4) Minimum 6 måneder fra første besøg til diagnosen


TODO:
Inkluder kun hvis patienten:
- Har afsluttet en kontakt (ikke blevet set i 3(?) måneder) 
- Har haft 1 til *n* kontakter tidligere
- Washout hvis patienten fik diagnosien før 2013
- Plot antal patienter ved forskellige max aldre

brug yngre?
- børn er anderledes end voksne i journalen


tjek duration of untreated illness/psychosis schz, bp -- se hvor langt tilbage
(prædiktionsvindue: 0.5-1 år)

prædiktion ved hvert ambluante besøg - prædiktion første besøg hvert år/1. januar/hvert halve år

Features til baseline uden tekst:
- Snak med Jakob -- strukturede variable som diagnoser, tvang, tidligere kontatker, medicin
- Lav en liste og send til Søren og Andreas
- Multiclass (0, bp, schz)

- 2 papers? hvor sofistikerede modeller/sprogmodeller/..? Hvor skal der deles? 

```{r echo=FALSE, warning=FALSE}
pacman::p_load(tidyverse, here, future, lubridate, glue, ggforce)
source(here("r-utilities", "import_from_sql.r"))

```

```{r setup}
con <- DBI::dbConnect(
  odbc::odbc(),
  Driver = "SQL Server",
  Server = "BI-DPA-PROD",
  database = "USR_PS_Forsk",
  Trusted_Connection = "TRUE"
)
```

### Define constants
```{r}
AGE_MIN <- 18
AGE_MAX <- 40

DIAGNOSIS_CODES <- c("F20", "F31", "F25", "F30")

N_DAYS_WASHIN <- 182

```




```{r}
format_sql_import <- function(df) {
    df <- df %>%
        rename_with(tolower) %>%
        mutate(across(matches(".*diagnosekode.*"), ~ substr(.x, 2, 99))) %>% # Remove leading Ds
        mutate(across(matches("datotid.+"), ~ ymd_hms(.x))) %>% # Convert typical datetime columns to POSIXct
        mutate(across(matches("(.)+dato"), ~ ymd_hms(.x))) # Convert typical date strings to date

    return(df)
}
```



## Extract all patients in the age range and all visits for patients with F20 or F32 diagnosis
```{r}
# Extract all patients within the age range
df_all_psychiatric_patients <- con %>% 
  tbl(sql("SELECT * FROM [fct].FOR_kohorte_indhold_pt_journal_inkl_2021")) %>%
  select(dw_ek_borger, min_alder, adiagnosekode, datotid_start) %>% 
  filter(min_alder >= AGE_MIN, min_alder <= AGE_MAX) 


# If patient has a bipolar/schizophrenia diagnosis, extract all visits
df_schz_bipolar_patients <- df_all_psychiatric_patients %>% 
  collect() %>% 
  group_by(dw_ek_borger) %>% 
  filter(any(substr(adiagnosekode, 2, 4) %in% DIAGNOSIS_CODES)) %>% 
  format_sql_import()


head_df <- con %>% 
  tbl(sql("SELECT * FROM [fct].FOR_kohorte_indhold_pt_journal_inkl_2021")) %>%
  head() %>% 
  collect()
```


## Calculate calendar time from first visit to F20/F31 diagnosis
```{r}
# Get date of first schz/bp diagnosis
first_schz_bp_diagnosis <- df_all_psychiatric_patients %>% 
  filter(substr(adiagnosekode, 2, 4) %in% DIAGNOSIS_CODES) %>% 
  group_by(dw_ek_borger) %>% 
  filter(datotid_start == min(datotid_start)) %>% 
  rename(first_schz_bp_diag_dato = datotid_start) %>% # only keep first date with the outcome 
  collect() %>% 
  format_sql_import() %>% 
  distinct()

# still some duplicates. Investigating
first_schz_bp_diagnosis %>% 
  group_by(dw_ek_borger) %>%
  filter(n() > 1) 
# duplicates seem to be related to an unspecified diagnoses becoming specified at the same time
# e.g. both F316 and 314.

# only keeping the lowest number as that is the most specificed/severe
first_schz_bp_diagnosis <- first_schz_bp_diagnosis %>% 
  group_by(dw_ek_borger) %>% 
  mutate(numeric_diagnosis = as.numeric(substr(adiagnosekode, 2, 9))) %>% 
  # ignore warnings: because some have e.g. F309A, but none with two occurences 
  filter(is.na(numeric_diagnosis) | numeric_diagnosis == min(numeric_diagnosis)) %>% 
  select(!numeric_diagnosis)
  


# Extract date of first visit (any diagnosis) for each patient
first_visit_any <- df_schz_bipolar_patients %>% 
  group_by(dw_ek_borger) %>% 
  filter(datotid_start == min(datotid_start)) %>% 
  rename(first_visit = datotid_start) %>% 
  distinct()

# same case, some duplicates. using the same strategy as above.
first_visit_any <- first_visit_any %>% 
  group_by(dw_ek_borger) %>% 
  mutate(numeric_diagnosis = as.numeric(substr(adiagnosekode, 2, 9))) %>% 
  filter(is.na(numeric_diagnosis) | numeric_diagnosis == min(numeric_diagnosis)) %>% 
  select(!c(numeric_diagnosis, min_alder, adiagnosekode))



# Calculate calendar time distance between the two
calendar_time_to_diag <- first_schz_bp_diagnosis %>% 
  left_join(first_visit_any, by="dw_ek_borger") %>% 
  mutate(distance_days = first_schz_bp_diag_dato - first_visit,
         distance_days = as.double(distance_days, units="days")) # convert from seconds to days


# Plot histogram
calendar_time_to_diag %>% 
  ggplot(aes(distance_days)) +
  geom_histogram(bins=400) +
  facet_zoom(xlim=c(0,100)) +
  labs(title = "N. days from first visit to schz/bp diagnosis")
  

# Number of patients if we require n days from first visit to diagnosis
calendar_time_to_diag %>% 
  summarise(total_patients = n(),
            n_patients_30_days = sum(distance_days >= 30),
            n_patients_60_days = sum(distance_days >= 60),
            n_patients_90_days = sum(distance_days >= 90),
            n_patients_180_days = sum(distance_days >= 180),
            n_patients_1_year = sum(distance_days >= 365),
            n_patients_2_years = sum(distance_days >= 365*2)) %>% 
  glimpse()



## Approx 60/40 BP/SCHZ ratio

```

## Calculate number of visits between first contact and F20/F31 diagnosis
```{r}
# Calculate number of visits from first contact to first schz/bp diagnosis
n_contacts_to_first_diagnosis <- df_schz_bipolar_patients %>% 
  left_join(first_visit_any, by="dw_ek_borger") %>% 
  left_join(first_schz_bp_diagnosis, by="dw_ek_borger") %>% 
  group_by(dw_ek_borger) %>% 
  filter(datotid_start <= first_schz_bp_diag_dato) %>% 
  summarise(n_contacts_before_diag = n() - 1)


n_contacts_to_first_diagnosis %>% 
  ggplot(aes(n_contacts_before_diag)) +
  geom_histogram(bins=200) +
  facet_zoom(xlim=c(0, 10))

# Number of patients if we require n contacts before diagnosis
n_contacts_to_first_diagnosis %>% 
  summarise(total_patients = n(),
            n_patients_3_visits = sum(n_contacts_before_diag >= 3),
            n_patients_5_visits = sum(n_contacts_before_diag >= 5),
            n_patients_7_visits = sum(n_contacts_before_diag >= 7),
            n_patients_10_visits = sum(n_contacts_before_diag >= 10)) %>% 
  glimpse()

```



## Patients with the outcome if we require min. 182 days from first contact to diagnosis
```{r}

time_filtered_df <- calendar_time_to_diag %>% 
  filter(distance_days >= N_DAYS_WASHIN) 

# remove outcomes before 2013
time_filtered_df <- time_filtered_df %>% 
  filter(first_schz_bp_diag_dato > "2013-01-01")

# clean column names
time_filtered_df <- time_filtered_df %>% 
  rename(timestamp = first_schz_bp_diag_dato,
         days_from_first_visit_to_diagnosis = distance_days,
         diagnosis = adiagnosekode) %>% 
  select(!c(first_visit, min_alder)) %>% 
  mutate(main_diagnosis = substr(diagnosis, 1, 3))


summary(as.factor(time_filtered_df$main_diagnosis))

time_filtered_df %>% 
  ggplot(aes(timestamp, fill=main_diagnosis)) +
  geom_histogram() +
  facet_wrap(~main_diagnosis)


time_filtered_df %>% 
  group_by(main_diagnosis, year(timestamp)) %>% 
  summarise(n())

split_ids <- time_filtered_df %>% select(dw_ek_borger)

split_ids %>% write_csv("lasse_ids.csv")

time_filtered_df %>% write_csv("scz_bp_cohort.csv")


```






```{r}

    
schizophrenia <- df_all_psychiatric_patients %>% 
  filter(substr(adiagnosekode, 2, 4) == "F20") %>% 
  distinct(dw_ek_borger) %>% 
  collect() %>% 
  pull(dw_ek_borger)

bipolar <- df_all_psychiatric_patients %>% 
  filter(substr(adiagnosekode, 2, 4) == "F31") %>% 
  distinct(dw_ek_borger) %>% 
  collect() %>% 
  pull(dw_ek_borger)
  
```



```{r}
glue(
  "
{length(schizophrenia)} patients with schizophrenia
{length(bipolar)} patients with bipolar
{length(intersect(schizophrenia, bipolar))} with both"
)
```




